ACORDAO-COMPLETO-2334609

ACÓRDÃO 2812/2019 ATA 12/2019 - SEGUNDA CÂMARA

VISTOS, relatados e discutidos estes autos da Tomada de Contas Especial instaurada pelo Ministério do Desenvolvimento Social – MDS, em desfavor do Sr. Gesimário Pessoa Baracho, Prefeito de Igarassu/PE no período de 2009 a 2012, em razão do não encaminhamento da documentação exigida para a prestação de contas do Convênio 109/2008-SESAN (Siafi 634.887) . 
        ACORDAM os Ministros do Tribunal de Contas da União, reunidos em Sessão da 2ª Câmara, ante as razões expostas pelo Relator, em: 
        9.1. nos termos dos arts. 1º, inciso I, 16, inciso III, alínea b, 19, parágrafo único, da Lei 8.443/1992, julgar irregulares as contas do Sr. Gesimário Pessoa Baracho;
        9.2. aplicar ao Sr. Gesimário Pessoa Baracho a multa prevista no art. 58, inciso I, c/c art. 19, parágrafo único, da Lei 8.443/1992, no valor de R$ 5.000,00 (cinco mil reais) , fixando-lhe o prazo de 15 (quinze) dias, a contar da notificação, para que comprove, perante este Tribunal, com fundamento no art. 214, inciso III, alínea a, do RI/TCU, o recolhimento da referida importância aos cofres do Tesouro Nacional, atualizada monetariamente desde a data do presente Acórdão até a do efetivo recolhimento, se for paga após o vencimento, na forma da legislação em vigor;
        9.3. autorizar, caso requerido, nos termos do art. 26 da Lei 8.443/1992, o parcelamento da dívida em até 36 (trinta e seis) parcelas mensais e sucessivas, atualizadas monetariamente, esclarecendo ao responsável que a falta de pagamento de qualquer parcela importará no vencimento antecipado do saldo devedor (art. 217, § 2º, do Regimento Interno/TCU) , sem prejuízo das demais medidas legais;
        9.4. autorizar, desde logo, nos termos do art. 28, inciso II, da Lei 8.443/1992, a cobrança judicial da dívida, caso não atendida a notificação.

Tomada de Contas Especial instaurada pelo Ministério do Desenvolvimento Social  MDS em razão do não encaminhamento da documentação exigida para a prestação de contas do Convênio 109/2008-SESAN.

Segunda Câmara

Município de Igarassu/PE.

3. Responsável: Gesimário Pessoa Baracho (XXX.844.904-XX).

Ana Arraes (Presidente).

13.1. Ministros presentes: Ana Arraes (Presidente), Augusto Nardes, Aroldo Cedraz e Raimundo Carreiro.
13.2. Ministra que alegou impedimento na Sessão: Ana Arraes (Presidente).
13.3. Ministros-Substitutos presentes: Marcos Bemquerer Costa (Relator) e André Luís de Carvalho.

MARCOS BEMQUERER

Trata-se da Tomada de Contas Especial instaurada pelo então Ministério do Desenvolvimento Social – MDS em desfavor do Sr. Gesimário Pessoa Baracho, Prefeito de Igarassu/PE no período de 2009 a 2012, em razão do não encaminhamento da documentação exigida para a prestação de contas do Convênio 109/2008-SESAN (Siafi 634.887) (peça 8) .
2.	O ajuste, celebrado entre aquela municipalidade e o MDS, teve por objeto o apoio financeiro à implantação do Programa de Aquisição de Alimentos – Compra Direta Local da Agricultura Familiar, por meio da aquisição de produtos agropecuários produzidos por agricultores familiares, que se enquadravam no Programa Nacional de Fortalecimento da Agricultura Familiar – PRONAF e que se destinavam ao atendimento das demandas de suplementação alimentar e nutricional dos programas sociais da localidade, conforme Plano de Trabalho (peça 7) .
3.	Para a consecução do avençado, havia a previsão do aporte de R$ 699.098,40, sendo R$ 662.760,00 à conta do concedente e R$ 36.338,40 referente à contrapartida do convenente. A verba federal foi repassada por meio da Ordem Bancária 2008OB901016, emitida em 10/11/2008 (peça 10) .
4.	Em 25/8/2011, o MDS solicitou o envio da prestação de contas do ajuste, cujo prazo para encaminhamento já havia expirado em 30/5/2011 (peça 21) .
5.	O MDS, após analisar os documentos encaminhados a título de prestação de contas, instou o Sr. Mario Ricardo Santos de Lima – Prefeito sucessor – a encaminhar documentação complementar (peça 35) . Em atendimento, o então alcaide remeteu cópia de ação judicial movida contra o antecessor, tendo por motivo a insuficiência de material comprobatório, o que o impedia de prestar os devidos esclarecimentos solicitados por aquele Ministério.  
6.	Tendo em vista que o Sr. Gesimário Pessoa Baracho, uma vez notificado a sanear as impropriedades apontadas pelo MDS, permaneceu silente, aquele órgão instaurou a presente Tomada de Contas Especial (peça 66) .
7.	O Relatório do Tomador de Contas apontou débito de R$ 77.996,65, valor referente aos R$ 662.760,00 transferidos, abatido dos montantes de R$ 582.562,42 e R$ 2.200,93, restituídos pelo Município, respectivamente, em 9/12/2011 (peça 23) e em 30/8/2016 (peça 47) , e atribuiu a responsabilidade ao Sr. Gesimário Pessoa Baracho. 
8.	A Secretaria Federal de Controle Interno certificou a irregularidade das contas (peça 68) e a autoridade ministerial competente manifestou haver tomado conhecimento das conclusões contidas no Certificado (peça 70) .
9.	No âmbito deste Tribunal, a Secretaria de Controle Externo de Tomada de Contas Especial – SecexTCE lavrou a instrução da peça 72, da qual transcrevo o seguinte trecho, com os ajustes de forma pertinentes:
“ANÁLISE DOS PRESSUPOSTOS DE PROCEDIBILIDADE DA IN/TCU 71/2012
12. Verifica-se que não houve o transcurso de mais de dez anos desde o fato gerador sem que tenha havido a notificação do responsável pela autoridade administrativa federal competente (art. 6º, inciso II, c/c art. 19 da IN/TCU 71/2012, modificada pela IN/TCU 76/2016) , uma vez que os recursos foram transferidos em 10/11/2008 (peça 10) , as despesas impugnadas datam 20/7/2016 (peça 42) e o responsável foi notificado sobre as irregularidades pela autoridade administrativa competente por meio do expediente publicado em 10/2/2017 (peça 51) .
13. Verifica-se que o valor atualizado do débito apurado sem juros, em 1º/1/2017, é superior a R$ 100.000,00, na forma estabelecida conforme os arts. 6º, inciso I, e 19 da IN/TCU 71/2012, modificada pela IN/TCU 76/2016.
EXAME TÉCNICO
14. (...) o órgão concedente realizou várias tentativas de corrigir lacunas e inconsistências verificadas no exame da prestação de contas apresentada pelo Município de Igarassu/PE relativa aos recursos federais repassados por meio do Convênio 109/2008-SESAN, Siafi 634.887, para, ao final, impugnar a aplicação desses recursos pelo valor total.
15. Entre os elementos ausentes da prestação de contas que embasaram a impugnação das despesas, merecem destaque aquelas mencionadas no Ofício 252/2015-DECOM/SESAN/MDS, de 28/5/2015 (peça 35) , a saber: Relatório de Cumprimento de Objeto (RCO) , Relatório de Execução Físico-Financeira (REFF) , Relatório de Receita e Despesa (RERD) e Relação de Pagamentos Efetuados.
16. Muito embora o órgão repassador não tenha realizado (...) análise mais aprofundada dos documentos apresentados pelo convenente, do ponto de vista da execução financeira, ao se confrontar os extratos bancários (peças 33 e 34) com os documentos de despesa (peças 24 a 32) e com as informações financeiras contidas no Parecer Técnico 103/2011 (peça 20) , observa-se as seguintes ocorrências no tocante aos gastos realizados.
17. Pelos dados financeiros contidos no aludido Parecer Técnico 103/2011 (peça 20) , o montante de gastos, até o mês de abril de 2011, teria sido da seguinte ordem:
	Trimestre/Período
	Execução Financeira (R$) 

	5º Trimestre (janeiro a março de 2010) 
	1.612,00

	6º Trimestre (abril a junho de 2010) 
	27.262,80

	7º Trimestre (julho a setembro de 2010) 
	94.380,52

	8º Trimestre (outubro a dezembro de 2010) 
	50.538,62

	9º Trimestre (janeiro a março de 2011) 
	-

	Abril de 2011
	50.052,62

	TOTAL
	229.846,56

18. Pelos dados contidos nos extratos bancários (peça 33) , observa-se que o montante de gastos com a emissão de cheques (somatório simples de março de 2010 até julho de 2011) foi da ordem de R$ 313.370,49. Registre-se que foram observadas transferências a crédito da conta específica, cuja finalidade se destinava a cobrir o valor da contrapartida gasto com material de consumo e serviços técnicos pagos a Jaime Roma de Sena e José Fernandes dos Santos Filho, conforme operações detalhadas a seguir:
	Data
	Cheque
	Valor
	Data
	Transferência
	Finalidade
	Peça, pág.

		vários
		27/5/2011
	6.000,00
	Serviços técnicos
	31, 24

	2/9/2010
	050620
	7.570,30
	27/5/2011
	7.570,30
	Material de consumo
	27, 55-57

	10/9/2010
	050625
	5.647,60
	27/5/2011
	5.647,60
	Material de consumo
	27, 94-96

	27/10/2010
	050644
	43.451,00
	27/5/2011
	43.451,00
	Material de consumo
	29, 93-94

		vários
		20/7/2011
	16.334,40
	Serviços técnicos
	31, 28

	TOTAL
	79.003,30
		
19. Assim, somando-se o gasto líquido com recursos do Convênio (R$ 313.370,49 – R$ 79.003,30) aos valores devolvidos ao concedente (R$ 582.562,42 + R$ 2.200,93) , tem-se que foram executados gastos totais da ordem de R$ 819.130,54, portanto em montante superior ao valor repassado pelo MDS, montante este da ordem de R$ 156.370,54 (R$ 819.130,54 – R$ 662.760,00) , o qual se mostra compatível com o rendimento das aplicações financeiras no período.
20. Destarte, em que pese o órgão concedente não ter considerado, para efeito de comprovação, os documentos de despesa apresentados, o confronto destes com outros documentos presentes nos autos, na forma mencionada acima, milita em favor da comprovação da parcela dos gastos incorridos na finalidade prevista na Etapa 1.1 do Plano de Trabalho aprovado (Apoiar os agricultores familiares por meio da compra de seus produtos) , com razoável nexo de causalidade evidenciado nas cópias dos cheques, notas de empenho e notas fiscais (peças 24 a 32) .
21. Na análise já comentada acima acerca dos relatórios trimestrais, empreendida no Parecer Técnico 103/2011 (peça 20) , registra-se também dados de quantitativos de agricultores atendidos e de quantidades de alimentos adquiridos, sendo que as lacunas e inconsistências apontadas foram atribuídas ao fato de os relatórios enviados se referirem aos agricultores e à contrapartida, não restando comprovada ‘a situação da execução no que se refere às entidades beneficiárias pelo PAA no município de Igarassu/PE’ (Etapa 1.2 do Plano de Trabalho) , pois os relatórios foram omissos quanto a informações sobre essas entidades bem como sobre o número de pessoas atendidas. Por este prisma, vislumbra-se a circunstância fática de que o ente da federação fora beneficiado com a aplicação irregular dos recursos federais, pois há evidências de que os produtos foram comprados, carecendo de demonstração a sua distribuição à população alvo, cabendo aplicar-se, nesta hipótese, as disposições da Decisão Normativa TCU 57/2004.
22. No entanto, compulsando os relatos contidos no relatório de acompanhamento in loco (peça 18) , consta registros específicos da equipe do MDS de que os produtos adquiridos estavam sendo destinados à população considerada vulnerável no Município, com visita a entidades beneficiadas, como o Centro de Convivência do Idoso Francisco Azevedo Vasconcelos, ONG Esperança e CRAS local. Consta, inclusive, menção expressa de que a ‘seleção das entidades beneficiárias foi feita basicamente pela Secretaria Municipal de Educação e pelo CRAS, que atuando em parceria com o Programa Bolsa Família, fez o cadastro de entidades que atendem indivíduos e famílias que vivem em situação de insegurança alimentar’.
23. Assim, em homenagem aos princípios do formalismo moderado e da busca da verdade material, a despeito da prestação de contas ter sido intempestiva e de não vir acompanhada de documentos fundamentais para demonstrar a correta aplicação dos recursos, como Relatório de Cumprimento de Objeto (RCO) , Relatório de Execução Físico-Financeira (REFF) , Relatório de Receita e Despesa (RERD) e Relação de Pagamentos Efetuados, tem-se que os documentos de despesa apresentados, analisados em confronto com os extratos bancários, relatórios trimestrais e relatório de acompanhamento in loco, levam a concluir pela insubsistência do débito imputado.
24. Por outro lado, a constatação da ausência de dano ao erário nesta fase, a suscitar possível ausência de pressuposto de instauração, não dispensa o exame da verificação da existência de irregularidades graves que, embora não representem prejuízo ao erário, justificam a audiência do responsável. A propósito, a Jurisprudência desta Corte de Contas abriga duas correntes a respeito do tratamento a ser dado aos processos de Tomada de Contas Especial (TCE) [nos] casos em que não se [confirmam] o indício de dano que levou à sua instauração, mas [que haja] irregularidade grave merecedora de juízo de reprovabilidade. A corrente majoritária preconiza o prosseguimento do feito para julgamento de mérito, uma vez instaurada e remetida ao TCU, sob o entendimento de que a finalidade precípua deste tipo de processo é o julgamento das contas, conforme Acórdão 376/2017-TCU-Plenário, 2.801/2-17-1ª Câmara e Acórdão 10938/2016-TCU-Segunda Câmara. Outra linha de entendimento defende, de um lado, quando não houver irregularidade remanescente, o arquivamento por ausência de pressuposto de constituição e de desenvolvimento válido e regular do processo, ou, de outro, a alteração da natureza do processo (de TCE para Representação) , para fins de audiência, nos casos em que haja irregularidade grave remanescente, não justificada e merecedora do crivo do Controle Externo, conforme Acórdão 6799/2014-TCU-Segunda Câmara, 1.753/2010-1ª Câmara e 9.650/2017-1ª Câmara.
25. Destarte, verifica-se que remanescem irregularidades não justificadas pelo responsável, constituídas pelo descumprimento de obrigações estipuladas na avença e em preceitos normativos e legais pertinentes que, caso atendidas, poderiam implicar escorreita aplicação dos recursos descentralizados. Assim, cumpre propor a audiência do responsável quanto às  irregularidades mencionadas no item 15 acima, representadas pela apresentação intempestiva e incompleta dos relatórios trimestrais, pelo não cumprimento do prazo originalmente estipulado para apresentação da prestação de contas e pela apresentação incompleta de documentos a título de prestação de contas, eis que ausentes o Relatório de Cumprimento de Objeto (RCO) , Relatório de Execução Físico-Financeira (REFF) , Relatório de Receita e Despesa (RERD) e Relação de Pagamentos Efetuados. Além dessas irregularidades, o gestor não logrou atingir as metas pactuadas, fazendo, por fim, devolução ao concedente de montante considerável de recursos que poderiam beneficiar a população carente do município, frustrando, dessa forma, o benefício social colimado com a descentralização desses recursos e descumprindo a meta pactuada no Plano de Trabalho, bem como o disposto na Cláusula Segunda, item 2.2.15, do Termo de Convênio, que  incluía entre as obrigações do Convenente a de adotar todas as medidas necessárias à [sua] correta execução.”
10.	Com tais considerações, a SecexTCE efetuou, por delegação de competência deste Relator, a audiência do Sr. Gesimário Pessoa Baracho em função das seguintes irregularidades (peças 76 e 77) : i) apresentação intempestiva e incompleta dos relatórios trimestrais; ii) não cumprimento do prazo originalmente estipulado para apresentação da prestação de contas; iii) apresentação incompleta de documentos a título de prestação de contas; e iv) descumprimento da meta pactuada no Plano de Trabalho.
11.	Transcorrido in albis o prazo para a apresentação das razões de justificativa, a SecexTCE propõe, em síntese, que: a) o responsável seja considerado revel, nos termos do art. 12, § 3º, da Lei 8.443/1992; b) suas contas sejam julgadas irregulares; c) seja-lhe cominada a multa prevista no art. 58, inciso I, da indigitada lei (peças 78, pp. 6/7, 79 e 80) .
12.	O Ministério Público especializado, em parecer da lavra do Subprocurador-Geral Paulo Soares Bugarin, anui ao encaminhamento alvitrado pela unidade técnica (peça 81) .
		É o Relatório.

não há.

Subprocurador-Geral Paulo Soares Bugarin.

TOMADA DE CONTAS ESPECIAL. MUNICÍPIO DE IGARASSU/PE. CONVÊNIO. APOIO FINANCEIRO À IMPLANTAÇÃO DO PROGRAMA DE AQUISIÇÃO DE ALIMENTOS - COMPRA DIRETA LOCAL DA AGRICULTURA FAMILIAR, POR MEIO DA AQUISIÇÃO DE PRODUTOS AGROPECUÁRIOS PRODUZIDOS POR AGRICULTORES FAMILIARES. PRESTAÇÃO DE CONTAS INCOMPLETA. ELISÃO DO DÉBITO CONSTATADA PELA UNIDADE TÉCNICA. AUDIÊNCIA EM FUNÇÃO DE IRREGULARIDADES GRAVES. REVELIA. MULTA. Aplica-se a penalidade pecuniária prevista no art. 58, inciso I, da Lei 8.443/1992 no caso de contas julgadas irregulares de que não resulte débito, nos termos do parágrafo único do art. 19 daquele diploma legal.

TOMADA DE CONTAS ESPECIAL (TCE)

Secretaria de Controle Externo de Tomada de Contas Especial - Secex/TCE.

Em exame a Tomada de Contas Especial instaurada pelo então Ministério do Desenvolvimento Social – MDS, em desfavor do Sr. Gesimário Pessoa Baracho, Prefeito de Igarassu/PE no período de 2009 a 2012, em razão do não encaminhamento da documentação exigida para a prestação de contas do Convênio 109/2008-SESAN (Siafi 634.887) . 
2.	O ajuste, celebrado entre aquela municipalidade e o MDS, teve por objeto o apoio financeiro à implantação do Programa de Aquisição de Alimentos – Compra Direta Local da Agricultura Familiar, por meio da aquisição de produtos agropecuários produzidos por agricultores familiares, que se enquadravam no Programa Nacional de Fortalecimento da Agricultura Familiar – PRONAF, e que se destinavam ao atendimento das demandas de suplementação alimentar e nutricional dos programas sociais da localidade, conforme Plano de Trabalho. 
3.	Para a consecução do avençado, havia a previsão do aporte de R$ 699.098,40, sendo R$ 662.760,00 à conta do concedente e R$ 36.338,40 referente à contrapartida do convenente. A verba federal foi repassada por meio da Ordem Bancária 2008OB901016, emitida em 10/11/2008. 
4.	O MDS, após analisar os documentos encaminhados a título de prestação de contas, solicitou ao Sr. Mario Ricardo Santos de Lima – Prefeito sucessor – o envio de documentação complementar. Em atendimento, o então alcaide encaminhou cópia de ação judicial movida contra o antecessor, tendo por motivo a insuficiência de material comprobatório, o que o impedia de prestar os devidos esclarecimentos requeridos por aquele Ministério.  
5.	Tendo em vista que o Sr. Gesimário Pessoa Baracho, uma vez notificado a sanear as impropriedades apontadas pelo MDS, permaneceu silente, aquele órgão instaurou a presente Tomada de Contas Especial. 
6.	O Relatório do Tomador de Contas apontou débito de R$ 77.996,65, valor referente aos R$ 662.760,00 transferidos, abatido dos montantes de R$ 582.562,42 e R$ 2.200,93, restituídos pelo Município, respectivamente, em 9/12/2011 (peça 23) e em 30/8/2016 (peça 47) , e atribuiu a responsabilidade ao Sr. Gesimário Pessoa Baracho. 
7.	No âmbito deste Tribunal, a Secretaria de Controle Externo de Tomada de Contas Especial – SecexTCE, em atuação vestibular, instruiu os autos e, de forma contrária ao Tomador de Contas, ponderou que os elementos constantes do processo evidenciavam a regular destinação dos valores empregados na execução da avença. 
8.	Nada obstante, constatou a existência de irregularidades, a saber: i) apresentação intempestiva e incompleta dos relatórios trimestrais; ii) descumprimento do prazo originalmente estipulado para oferecer a prestação de contas; iii) apresentação de documentos incompletos a título de prestação de contas; e iv) descumprimento da meta pactuada no plano de trabalho, que motivariam a necessidade de audiência do Sr. Gesimário Pessoa Baracho.
9.	Constatadas as ocorrências acima, houve o chamamento do ex-alcaide, mediante audiência, mas este optou por permanecer silente, o que levou a SecexTCE a propor, sinteticamente, o julgamento pela irregularidade de suas contas, com a aplicação da multa prevista no art. 58, inciso I, da Lei 8.443/1992.
10.	O MP/TCU, de seu turno, anuiu ao encaminhamento da unidade especializada.
11.	Consoante se depreende da análise levada a efeito pela SecexTCE, constante dos parágrafos 16 a 23 da instrução transcrita no Relatório precedente, há documentos e elementos nos autos que corroboram o afastamento do dano ao erário outrora apontado pelo MDS.
12.	A partir do confronto realizado pela unidade instrutiva com os extratos bancários, os documentos de despesa e as informações financeiras consignadas no parecer técnico inserto à peça 20, ficou assente a correlação dos gastos com a verba conveniada, como se nota do seguinte trecho lavrado pela SecexTCE:
“20. Destarte, em que pese o órgão concedente não ter considerado, para efeito de comprovação, os documentos de despesa apresentados, o confronto destes com outros documentos presentes nos autos, na forma mencionada acima, milita em favor da comprovação da parcela dos gastos incorridos na finalidade prevista na Etapa 1.1 do Plano de Trabalho aprovado (Apoiar os agricultores familiares por meio da compra de seus produtos) , com razoável nexo de causalidade evidenciado nas cópias dos cheques, notas de empenho e notas fiscais (peças 24 a 32) .
21. Na análise já comentada acima acerca dos relatórios trimestrais, empreendida no Parecer Técnico 103/2011 (peça 20) , registra-se também dados de quantitativos de agricultores atendidos e de quantidades de alimentos adquiridos, sendo que as lacunas e inconsistências apontadas foram atribuídas ao fato de os relatórios enviados se referirem aos agricultores e à contrapartida, não restando comprovada ‘a situação da execução no que se refere às entidades beneficiárias pelo PAA no município de Igarassu/PE’ (Etapa 1.2 do Plano de Trabalho) , pois os relatórios foram omissos quanto a informações sobre essas entidades bem como sobre o número de pessoas atendidas. Por este prisma, vislumbra-se a circunstância fática de que o ente da federação fora beneficiado com a aplicação irregular dos recursos federais, pois há evidências de que os produtos foram comprados, carecendo de demonstração a sua distribuição à população alvo, cabendo aplicar-se, nesta hipótese, as disposições da Decisão Normativa TCU 57/2004.”
13.	Afastado, portanto, o débito, restaram as irregularidades consignadas no item 8 acima, pelas quais o Sr. Gesimário Pessoa Baracho, uma vez chamado aos autos, optou pela revelia, devendo o presente processo seguir seu curso, nos termos do art. 12, § 3º, da Lei 8.443/1992.
14.	Nesse sentido, dada a gravidade das falhas constatadas, cumpre julgar irregulares as contas do responsável, aplicando-lhe a penalidade pecuniária prevista no art. 58, inciso I, da Lei 8.443/1992, como alvitrado de forma unânime pela SecexTCE e pelo Parquet especializado. 
15.	Cabe por fim, destacar que não há óbice, nos termos do que decidido por meio do Acórdão 1441/2016-TCU-Plenário, referente a incidente de uniformização de jurisprudência, pelo qual restou assente que a pretensão punitiva do TCU se subordina ao prazo geral de prescrição indicado no art. 205 do Código Civil – 10 anos –, contado a partir da data da ocorrência da irregularidade sancionada, nos termos do art. 189, inciso I, do Código Civil, ao sancionamento do ex-Prefeito.
16.	A data limite para a prestação de contas – que não foi apresentada (peça 21) – era o dia 30/5/2011, e o despacho ordinatório de sua audiência foi lavrado em 18 de junho de 2018, ou seja, em interregno menor de dez anos.
	Ante o exposto, manifesto-me por que seja adotado o Acórdão que ora submeto a este Colegiado. 
	T.C.U., Sala das Sessões, em 23 de abril de 2019. 
MARCOS BEMQUERER COSTA
Relator